臺灣彰化地方法院刑事判決　　　　　　 100年度訴字第1301號
公　訴　人　臺灣彰化地方法院檢察署檢察官
被　　　告　黃彥豪
上列被告因違反毒品危害防制條例案件，經檢察官提起公訴（10
0 年度毒偵字第1236、1278號），被告於準備程序進行中，就被
訴事實為有罪之陳述，經本院合議庭裁定由受命法官獨任進行簡
式審判程序，判決如下：
    主  文
黃彥豪施用第一級毒品，累犯，處有期徒刑拾月。
    犯罪事實及理由
壹、程序事項：
    本件經被告於準備程序期日為有罪之陳述，經受命法官告知
    簡式審判程序之旨，並聽取當事人之意見後，本院認無不得
    或不宜改依簡式審判程序進行之處，爰依刑事訴訟法第273
    條之1 第1 項，裁定由受命法官獨任進行簡式審判程序，則
    依據刑事訴訟法第273 條之2 、同法第159 條第2 項之規定
    ，不適用傳聞法則有關限制證據能力之相關規定；並得依同
    法第310 條之2 之準用同法第454 條之規定製作略式判決書
    ，依法僅需記載犯罪事實、證據名稱及應適用之法條，並得
    以簡略方式為之，合先敘明。
貳、實體事項：
一、構成犯罪事實：
    黃彥豪前民國88年間因施用毒品案件，經本院裁定送觀察、
    勒戒後，認無繼續施用毒品傾向，於88年2 月22日執行完畢
    釋放，並由臺灣彰化地方法院檢察署檢察官以88年度偵字第
    979 號為不起訴處分確定在案。又於88年間因施用毒品案件
    ，由臺灣彰化地方法院檢察署檢察官提起公訴並聲請強制戒
    治，強制戒治部分，於89年9 月29日停止戒治並交付保護管
    束，於89年11月29日保護管束期滿未經撤銷，視為執行完畢
    ；提起公訴部分，經本院以89年度易字第64號判處有期徒刑
    4 月確定。嗣於89年間，再因施用毒品案件，由臺灣彰化地
    方法院檢察署檢察官提起公訴並聲請強制戒治，強制戒治部
    分，於90年9 月13日停止戒治並交付保護管束，於90年12月
    25日保護管束期滿未經撤銷，視為執行完畢；公訴部分，經
    本院以90年度訴字第181 號判處應執行有期徒刑10月確定；
    上開案件接續執行，於91年11月12日執行完畢。另於97年間
    因施用毒品案件，經本院以98年度訴字第297 號判處有期徒
    刑10月確定，99年2 月28日縮刑期滿甫執行完畢。詎仍不知
    悔改，復基於施用第一級毒品海洛因之犯意，於100 年5 月
    2 日上午8 時許，在其彰化縣田尾鄉友人住處，以將第一級
    毒品摻水置入針筒內注射身體之方式，施用第一級毒品海洛
    因1 次。嗣分別於同年月4 日中午12時許及下午4 時20分許
    ，為警採集其尿液送驗，結果均呈嗎啡、可待因陽性反應，
    因而查悉上情。
二、認定犯罪事實所憑之證據名稱：
  (一)彰化縣警察局溪湖分局委託檢驗尿液代號與真實姓名對照證
    單（代號：Ｚ000000000000 號、100 年5 月4 日中午12時採
    尿）、採尿同意書、列管毒品人口尿液檢體採集送驗紀錄表
    ；應受尿液採驗人尿液檢體採集送驗紀錄表（代號：Ｚ00000
    0000000 號、100 年5 月4 日下午4 時20分採尿）：足知送
    驗尿液為被告黃彥豪所親自排收。
  (二)詮昕科技股份有限公司100 年5 月16日濫用藥物尿液檢驗報
    告（原樣編號：Ｚ000000000000 號、報告編號：00000000號
    ）：檢出有可待因、嗎啡陽性反應（可待因檢出濃度為4160
    ng/ml、嗎啡檢出濃度為46422ng/ml）。
  (三)詮昕科技股份有限公司100 年5 月16日濫用藥物尿液檢驗報
    告（原樣編號：Ｚ000000000000 號、報告編號：00000000號
    ）：檢出有可待因、嗎啡陽性反應（可待因檢出濃度為2860
    ng/ml 、嗎啡檢出濃度為14044ng/ml）。
  (四)臺灣高等法院被告前案紀錄表、刑案資料查註紀錄表、全國
    施用毒品案件紀錄表、受觀察勒戒人毒品及前科紀錄簡列表
    、矯正簡表。
  (五)被告之自白。
三、不再送觀察勒戒之理由：
    按海洛因為毒品危害防制條例第2 條第2 項第1 款所稱之第
    一級毒品，不得施用、持有。次按毒品危害防制條例於92年
    7 月9 日修正公布，自93年1 月9 日施行，其中第20條、第
    23條將施用毒品之刑事處遇程序，區分為「初犯」及「5 年
    內再犯」、「5 年後再犯」。依其立法理由之說明：「初犯
    」，經觀察、勒戒或強制戒治後，應為不起訴處分或不付審
    理之裁定；經觀察、勒戒或強制戒治執行完畢釋放後，「5
    年內再犯」者，因其再犯率甚高，原實施之觀察、勒戒及強
    制戒治既已無法收其實效，爰依法追訴或裁定交付審理。至
    於經觀察、勒戒或強制戒治執行完畢釋放後，「5 年後再犯
    」者，前所實施之觀察、勒戒或強制戒治已足以遮斷其施用
    毒品之毒癮，為期自新及協助其斷除毒癮，仍適用「初犯」
    規定，先經觀察、勒戒或強制戒治之程序。從而依修正後之
    規定，僅限於「初犯」及「5 年後再犯」二種情形，始應先
    經觀察、勒戒或強制戒治程序。倘被告於5 年內已再犯，經
    依法追訴處罰，縱其第三次（或第三次以上）再度施用毒品
    之時間，在初犯經觀察、勒戒或強制戒治執行完畢釋放5 年
    以後，已不合於「5 年後再犯」之規定，且因已於「5 年內
    再犯」，顯見其再犯率甚高，原實施觀察、勒戒或強制戒治
    ，已無法收其實效，即應依該條例第10條處罰。至於第三次
    （或第三次以上）施用毒品之時間，是否宜有期間限制？以
    多久為適宜？則分屬刑事政策、專門醫學之範圍，非審判機
    關所能決定，有待循立法途徑解決（最高法院98年度臺非字
    第252 號、97年度臺非字第540 號、95年度臺非字第59、65
    號判決，及最高法院97年9 月9 日97年度第5 次刑事庭會議
    決議參照）。本件被告前於88年間因施用毒品案件，經本院
    裁定送觀察、勒戒後，認無繼續施用毒品傾向，於88年2 月
    22日執行完畢釋放，並由臺灣彰化地方法院檢察署檢察官以
    88年度偵字第979 號為不起訴處分確定在案。又於88年間因
    施用毒品案件，由臺灣彰化地方法院檢察署檢察官提起公訴
    並聲請強制戒治，強制戒治部分，於89年9 月29日停止戒治
    並交付保護管束，於89年11 月29 日保護管束期滿未經撤銷
    ，視為執行完畢；提起公訴部分，經本院以89年度易字第64
    號判處有期徒刑4 月確定。嗣於89年間，再因施用毒品案件
    ，由臺灣彰化地方法院檢察署檢察官提起公訴並聲請強制戒
    治，強制戒治部分，於90年9 月13日停止戒治並交付保護管
    束，於90年12月25日保護管束期滿未經撤銷，視為執行完畢
    ；公訴部分，經本院以90年度訴字第181 號判處應執行有期
    徒刑10月確定，有卷附臺灣高等法院被告前案紀錄表可查，
    揆諸前開最高法院判決及決議，因被告於上揭觀察勒戒、強
    制戒治後之5 年內，業有施用毒品之行為，則被告於100 年
    5 月2 日再次施用毒品之犯行，即與5 年後再犯之情形有別
    ，自應逕行起訴。
四、論罪科刑之理由：
  (一)按海洛因為毒品危害防制條例第2 條第2 項第1 款所定之第
    一級毒品，不得非法持有、施用。核被告黃彥豪所為，係犯
    毒品危害防制條例第10條第1 項之施用第一級毒品罪。
  (二)被告施用毒品而持有海洛因之行為，為施用之高度行為所吸
    收，不另論罪。
  (三)查被告前於97年間因施用毒品案件，經本院以98年度訴字第
    297 號判處有期徒刑10月確定，99年2 月28日縮刑期滿甫執
    行完畢，有臺灣高等法院被告前案紀錄表1 件在卷可參，其
    於5 年內故意再犯本件有期徒刑以上刑之本罪，為累犯，應
    依刑法第47條第1 項之規定，加重其刑。
  (四)爰審酌被告為國中畢業，智識程度不高，有電焊專長，目前
    從事養豬工作，僅因誤交損友定性又不夠方再度施用毒品，
    及前有多次毒品前科，再犯本件施用毒品之罪，亟待矯治，
    其施用毒品係屬自戕行為並未損害他人，暨其於犯罪後已深
    知悔悟並坦承犯行，同時考量施用毒品之戒癮性不高，極易
    一再施用等一切情狀，量處如主文所示之刑示懲。
五、應適用之法律：
  (一)刑事訴訟法第273 條之1 第1 項、第299 條第1 項前段、第
    310 條之2 、第454 條第1 項。
  (二)毒品危害防制條例第10條第1 項，刑法第11條前段、第47條
    第1 項。
本案經檢察官葉柏岳到庭執行職務。
中    華    民    國  100     年    11    月    23    日
                  刑事第五庭    法  官  李淑惠
以上正本證明與原本無異。
如不服本判決應於收受判決後10日內向本院提出上訴書狀，並
應敘述具體理由。其未敘述上訴理由者，應於上訴期間屆滿後
20日內向本院補提理由書(均須按他造當事人之人數附繕本)
「切勿逕送上級法院」。
中    華    民    國  100     年    11    月    23    日
                                書記官  張清秀
附錄本案論罪科刑法條全文
毒品危害防制條例第10條
施用第一級毒品者，處 6 月以上 5 年以下有期徒刑。
施用第二級毒品者，處 3 年以下有期徒刑。